【裁判字號】    95,簡,466
【裁判日期】    951228
【裁判案由】    勞保
【裁判全文】
臺北高等行政法院判決
                                     95年度簡字第00466號
原      告  甲○○○
訴訟代理人  丙○○
被      告  勞工保險局
代  表  人  乙○○總經理）住.
訴訟代理人  戊○○
            丁○○
上列當事人間因勞保事件，原告不服行政院勞工委員會中華民國
95年4 月7 日勞訴字第0950001005號訴願決定（發文日期及字號
：95年4 月18日勞訴字第01005 號），提起行政訴訟。本院判決
如下：
    主  文
原告之訴駁回。
訴訟費用由原告負擔。
    事實及理由
一、程序說明：
  (一)本件訴訟標的之價額在新臺幣（下同）20萬元以下，依行政
    訴訟法第229 條第2 項、第1 項第3 款規定及司法院民國（
    下同）92年9 月17日院台廳行一字第23681 號令，應適用簡
    易程序，本院並依同法第233 條第1 項規定，不經言詞辯論
    ，逕行裁判。
  (二)原告起訴時，被告之代表人為史哲，嗣於訴訟中變更為乙○
    ○，茲據新任代表人具狀聲明承受訴訟，核無不合，應予准
    許。
二、事實概要：
    原告原以臺北市自行車裝修業職業工會為投保單位，參加勞
    工保險為被保險人。原告前以其於93年7 月30日公出途中車
    禍受傷致左側上頷骨骨折、左側肱骨骨折、左臀挫傷，於93
    年9 月6 日（被告收文日期）及同年12月15日檢據申請93年
    7 月30日至同年12月10日期間共134 日職業傷害傷病給付，
    案經被告審查，以93年12月27日第000000000000號核定通知
    書核付93年8 月7 日至93年12月3 日期間共119 日計53,312
    元職業傷病給付在案。嗣原告復以同一事故之左臉、左肱骨
    及左髖骨骨折，於94年3 月31日（被告收文左臉、左肱骨及
    左髖骨骨折日期）檢據繼續申請93年12月4 日至94年3 月23
    日期間職業傷害傷病給付。案經被告審查，以原告93年7 月
    30日係搭乘其妹蔡塾之機車至國立臺灣大學醫學院附設醫院
    （下稱臺大醫院）門診回程途中發生車禍，並非公出途中車
    禍受傷，自非屬職業傷害，核定改按普通傷病辦理，乃依勞
    工保險條例第33條規定，以94年7 月14日保給傷字第094603
    12041 號函（下稱原處分）核定所請門診治療期間傷病給付
    應不予給付，至前已領取93年8 月7 日至同年12月3 日門診
    期間傷病給付計53,312元應予繳還。原告不服，向勞工保險
    監理委員會申請審議，經該會以94年12月6 日94保監審字第
    3017號審定書駁回；原告仍不服，提起訴願遭決定駁回後，
    遂提起行政訴訟。
三、原告主張：原告開設腳踏車行，於93年7 月30日上午欲出門
    洽公，適巧蔡塾也要出門而順路搭其便車，於回程時發生車
    禍受傷，於洽公完後亦順道至臺大醫院門診取藥。業務員對
    市場開發之奔走並無特定路線可依循，且按勞工保險條例第
    6 條第1 項第7 款規定係指自營作業之自由化，而自營作業
    係屬全面性，每日之正職或私事均須一起執行，故外出執行
    職務同時處理私事發生事故，勞工保險被保險人因執行職務
    而致傷病審查準則第9 條規定認定之臨界範圍，均視為該項
    領域之全部。因此，原告於職務完後順便執行私事在回程中
    發生事故而致傷害，與勞工保險被保險人因執行職務而致傷
    病審查準則第9 條規定相符。因原告不識字，故不知被告之
    訪查紀錄內容；而原告於爭議審定時及訴願時之陳述均遭扭
    曲。原告之職業傷害給付申請均係被告詳細審核後所核付，
    被告不接受原告所為再調查確認之請求，顯與公平信賴原則
    相違背，亦有違憲法第153 條保護勞工政策之意旨。據此，
    依行政訴訟法第5 條第2 項及勞工保險條例第34條規定，求
    為判決：「1.訴願決定、爭議審定暨原處分均撤銷。2.應命
    被告作成核付原告職業傷病給付49,280元之行政處分。」云
    云。
四、被告則以：本件經被告審查，原告93年7 月30日係搭乘其妹
    蔡塾之機車至臺大醫院門診回程途中發生車禍，並非公出途
    中車禍受傷，自非屬職業傷害，核定改按普通傷病辦理，乃
    依勞工保險條例第33條規定，以原處分核定所請門診治療期
    間傷病給付應不予給付，至前已領取93年8 月7 日至同年12
    月3 日門診期間傷病給付計53,312元應予繳還，求為判決駁
    回原告之訴等語。
五、按勞工保險條例第33條規定：「被保險人因遭遇普通傷病或
    普通疾病住院診療，不能工作，以致未能取得原有薪資，正
    在治療中者，自不能工作之第4 日起，發給普通傷病補助費
    或普通疾病補助費。」第34條規定：「（第1 項）被保險人
    因執行職務而致傷害或職業病不能工作，以致未能取得原有
    薪資，正在治療中者，自不能工作之第4 日起，發給職業傷
    害補償費或職業病補償費。…（第2 項）前項因執行職務而
    致傷病之審查準則，由中央主管機關定之。」第35條規定：
    「普通傷害補助費或普通疾病補助費，均按被保險人平均月
    投保薪資半數發給，每半個月給付1 次，以6 個月為限。但
    傷病事故前參加保險之年資合計已滿1 年者，增加給付6 個
    月。」第36條規定：「職業傷害補償費或職業病補償費，均
    按被保險人平均月投保薪資百分之70發給，每半個月給付1
    次；如經過1 年尚未痊癒者，其職業傷害補償費或職業病補
    償費減為平均月投保薪資之半數，但以1 年為限。」勞工保
    險被保險人因執行職務而致傷病審查準則第1 條規定：「本
    準則依勞工保險條例（以下簡稱本條例）第34條第2 項規定
    訂定之。」第2 項規定：「被保險人因執行職務而致傷病之
    審查，除法令另有規定外，依本準則辦理。」第3 條第1 項
    規定：「被保險人因執行職務而致傷害者，為職業傷害。」
    第8 條規定：「被保險人於必要情況下，臨時從事其他工作
    ，該項工作如為僱主期待其僱用勞工所應為之行為而致之傷
    害，視為職業傷害。」第9 條規定：「被保險人因公差由日
    常居、住處所或就業場所出發，至公畢返回日常居、住處所
    或就業場所期間之職務活動及合理途徑發生事故而致之傷害
    ，視為職業傷害。」準此，職業傷害之認定，應以具備被保
    險人因執行職務（業務）遭致傷害及傷害與職務（業務）間
    須有相當因果關係為要件，且不以侷限於事業單位所提供之
    工作場所為必要。再者，若其行為與執行職務具有一定關連
    性或不可避免、必要性者，依勞工保險被保險人因執行職務
    而致傷病審查準則第4 條至第17條規定視為職業傷害。
六、原告原以臺北市自行車裝修業職業工會為投保單位，參加勞
    工保險為被保險人，前以其於93年7 月30日公出途中車禍受
    傷致左側上頷骨骨折、左側肱骨骨折、左臀挫傷，於93年9
    月6 日及同年12月15日檢據申請93年7 月30日至同年12月10
    日期間共134 日職業傷害傷病給付，案經被告審查，以93年
    12月27日第000000000000號核定通知書核付93年8 月7 日至
    93年12月3 日期間共119 日計53,312元職業傷病給付在案，
    嗣原告復以同一事故，於94年3 月31日檢據繼續申請93年12
    月4 日至94年3 月23日期間職業傷害傷病給付等情，為兩造
    所不爭，並有附於本院卷之原告93年9 月6 日、同年12月15
    日勞工保險傷病給付申請書、財團法人國泰綜合醫院（下稱
    國泰醫院）93年8 月6 日、同年12月10日、94年3 月23日出
    具之勞工保險傷病診斷書、被告93年12月27日第0000000000
    00號核定通知書，及附於原處分卷之原告94年3 月31日勞工
    保險傷病給付申請書、原告傷病給付受理編審清單足稽，為
    可確認之事實。
七、本件之爭執，在於原告93年7 月30日是否為因執行職務發生
    車禍而受傷？經查：
    原告93年12月15日勞工保險傷病給付申請書固記載：「本人
    93年7 月30日自臺北市○○路○ 段工作地點，上班時前往西
    寧南路洽公（採購機件）於回程搭乘蔡塾君機踏便車於行經
    忠孝東路與中山北路口發生車禍致受傷。」惟被告所屬臺北
    辦事處人員於94年5 月2 日訪查原告，據原告陳稱：「（問
    ：你原申請普通傷病給付，何以於93年12月15日重新申請書
    改按職業傷害申請？你是否有從事自行車相關本業工作？詳
    情如何？發生事故之詳情如何？）本人目前在臺北市中崙市
    場從事販售貝類食品之工作，經朋友提醒才改按職業傷害申
    請，93年7 月30日上午11時許欲前往臺大門診，請胞妹蔡塾
    騎機車前往，行經忠孝東路與中山北路口車禍，隨即被送往
    臺大醫院急診，晚上轉國泰醫院住院診療，並非洽公之事由
    發生事故。」「（問：你本次申請係親自前往工會或委託他
    人前往而遭工會拒絕？）本人係委託認的弟弟前往處理相關
    事宜，包括申請書填寫，係義務幫忙。」等語，被告所屬臺
    北辦事處人員於94年6 月6 日訪查原告之妹蔡塾，據蔡塾陳
    陳稱：93年7 月30日我與我姐姐甲○○○事先約好，因她要
    去臺大醫院拿藥…，姐姐因趕時間先打手機給我，要我去臺
    大醫院載她返家，所以還沒去選購物品，就先去臺大醫院接
    她，行經中山北路、北平東路附近，被一騎士超車（他準備
    停在前方）時撞倒。（問：妳當日公出的路線如何？）答：
    松山路（住家）－永吉路－東興路－市○○道－中山南路－
    臺大醫院－中山北路（北平東路口）出車禍。當日是準備先
    載她回八德路住處後再返回火車站買東西。」等語，有訪查
    紀錄並分別經原告及蔡塾親閱無誤後簽名蓋章附原處分卷可
    憑，互核相符，足認本件係原告往返臺大醫院就醫途中發生
    事故，並非公出途中發生事故。原告空言主張：其在訪查紀
    錄上簽章，但因不識字，故不知訪查內容，其係於職務完成
    後順便執行私事在回程中發生事故云云，未能舉證以實其說
    ，自非可採。職是，原告並非「因公差由日常居、住處所或
    就業場所出發，至公畢返回日常居、住處所或就業場所期間
    之『職務活動』及『合理途徑』發生事故而致之傷害」，亦
    非「上、下班，於適當時間，從日常居、住處所返往就業場
    所應經途中發生事故而致之傷害」，不符勞工保險被保險人
    因執行職務而致傷病審查準則第9 條規定，不得視為職業傷
    害。
八、末按行政程序法第117 條規定：「違法行政處分於法定救濟
    期間經過後，原處分機關得依職權為全部或一部之撤銷；其
    上級機關，亦得為之。但有下列各款情形之一者，不得撤銷
    ︰一、撤銷對公益有重大危害者。二、受益人無第119 條所
    列信賴不值得保護之情形，而信賴授予利益之行政處分，其
    信賴利益顯然大於撤銷所欲維護之公益者。」第119 條規定
    ：「受益人有下列各款情形之一者，其信賴不值得保護︰一
    、以詐欺、脅迫或賄賂方法，使行政機關作成行政處分者。
    二、對重要事項提供不正確資料或為不完全陳述，致使行政
    機關依該資料或陳述而作成行政處分者。三、明知行政處分
    違法或因重大過失而不知者。」本件原告受傷既非屬職業傷
    病，被告以職業傷病給付，自屬違法行政處分，且該違法行
    政處分係因原告對重要事項為不完全陳述所致，依前開規定
    ，原告之信賴即無值得保護之情事。被告依行政程序法第11
    7 條規定，依職權撤銷其93年12月27日第000000000000號核
    定通知書核付原告93年8 月7 日至93年12月3 日期間共119
    日計53,312元職業傷病給付之行政處分，並請原告將該溢領
    傷病給付53,312元繳還，於法自無不合。原告主張：原告之
    職業傷害給付申請均係被告詳細審核後所核付，原處分顯與
    公平信賴原則相違背云云，殊非可採。
九、綜上所述，原處分以原告93年7 月30日非公出途中車禍受傷
    ，非屬職業傷害，應改按普通傷病辦理，否准原告以同一事
    故繼續申請93年12月4 日至94年3 月23日期間職業傷害傷病
    給付，其前溢領之93年8 月7 日至同年12月3 日門診期間傷
    病給付計53,312元應予繳還，認事用法，並無違誤，爭議審
    定及訴願決定，遞予維持，亦無不合，原告訴請如聲明所示
    ，為無理由，應予駁回。
據上論結，本件原告之訴為無理由，依行政訴訟法第98條第3 項
前段、第233 條第1 項，判決如主文。
中    華    民    國    95    年    12    月   28     日
                        第五庭法    官    胡方新
上為正本係照原本作成。
本件以訴訟事件所涉及之法律見解具有原則性者為限，始得於本
判決送達後20日內向本院提出上訴狀並表明上訴理由，如已於本
判決宣示後送達前提起上訴者，應於判決送達後20日內補具上訴
理由（均按他造人數附繕本），且經最高行政法院許可後方得上
訴。
中    華    民    國    95    年    12    月   28     日
                              書 記 官    陳幸潔


司法院資訊處製作；財團法人民間司法改革基金會備份。
